【裁判字號】    99,審易,763
【裁判日期】    991206
【裁判案由】    詐欺
【裁判全文】
臺灣新竹地方法院刑事判決            99年度審易字第763 號
公  訴  人  臺灣新竹地方法院檢察署檢察官
被      告  高羽鈿
上列被告因詐欺案件，經檢察官提起公訴（99年度偵字第6634號
），本院合議庭裁定適用簡式審判程序，判決如下：
    主  文
高羽鈿幫助犯詐欺取財罪，處拘役伍拾日，如易科罰金，以新臺
幣壹仟元折算壹日。緩刑貳年，緩刑期內付保護管束，並應於判
決確定後壹年內，向執行檢察官指定之政府機關、政府機構、行
政法人、社區或其他符合公益目的之機構或團體，提供陸拾小時
之義務勞務。
    事實及理由
壹、構成犯罪事實：
一、高羽鈿明知近年來臺灣社會盛行以虛設、租賃、借用或買賣
    人頭帳戶之方式，供詐騙集團作為詐欺他人交付財物或恐嚇
    他人交付贖金等不法用途，亦知金融機構帳戶係個人理財之
    重要工具，且關係個人財產、信用之表徵，應可預見他人向
    其收購金融機構帳戶之存摺、印章、金融卡及可語音查詢個
    人存款帳戶之密碼者，目的及手段詭異，應有持帳戶等相關
    物件，供己詐騙或恐嚇他人錢財之意圖，其亦知悉提供帳戶
    之存摺、金融卡供他人使用，具有幫助掩飾或藏匿他人犯罪
    所得財物之可能性，竟仍基於縱有人以其金融帳戶實施詐欺
    犯罪亦不違背其本意之幫助詐騙集團從事詐欺取財行為的犯
    罪意思，於民國99年6 月中旬某日，因積欠新臺幣（下同）
    約40萬元之信用卡費，嗣經某真實姓名年籍不詳自稱「陳先
    生」之成年男子告知可代辦銀行貸款，遂在新竹交流道附近
    之空軍一號客運站內，將其向兆豐國際商業銀行竹科新安分
    行申辦之000-00000000000 號帳戶（下稱兆豐銀行帳戶）之
    存摺、提款卡及密碼等物，以寄件之方式，交付予「陳先生
    」。嗣該「陳先生」所屬詐騙集團內某成員取得高羽鈿上開
    兆豐銀行帳戶資料後，即基於意圖為自己不法所有之詐欺犯
    意，於附表所示時間，以附表所示方法，詐騙附表所示梁怡
    嘉、林瓊芳等2 人，致該2 人陷於錯誤，並依附表所示時間
    ，分別操作自動櫃員機，將附表所示金額匯入高羽鈿所有上
    開兆豐銀行帳戶內，旋遭上揭詐欺集團成員提領一空。嗣因
    梁怡嘉、林瓊芳等2 人發覺有異並報警處理，始循線查悉上
    情。
二、案經臺中縣警察局清水分局報告臺灣臺中地方法院檢察署檢
    察官呈請臺灣高等法院檢察署檢察長核轉臺灣新竹地方法院
    檢察署檢察官偵查起訴。
貳、程序方面：
    本件被告高羽鈿所犯幫助詐欺取財罪，非死刑、無期徒刑、
    最輕本刑為3 年以上有期徒刑之罪，或高等法院管轄第一審
    之案件，被告於本院準備程序進行中，就被訴事實為有罪之
    陳述，經本院合議庭認合於刑事訴訟法第273 條之1 第1 項
    之規定，裁定進行簡式審判程序，此合先敘明。
、認定犯罪事實所根據的證據及理由：
一、被告高羽鈿於警局詢問時、檢察官偵查中之供述及本院準備
    程序、簡式審判程序訊問時之自白（見臺中縣警察局清水分
    局卷【下稱清水分局卷】第4 至6 頁、臺中地檢署99年度偵
    字第16348 號卷【下稱第16348 號卷】第7 至10頁、本院卷
    第13至14頁、第16至17頁）。
二、證人即被害人梁怡嘉、林瓊芳於警詢之證述（見清水分局卷
    第7 至9 頁、第11至12頁）。
三、被告所申辦之兆豐銀行帳戶開戶及交易明細資料1 份（見清
    水分局卷第16至24頁）。
四、證人梁怡嘉提供之郵政自動櫃員機交易明細表影本1 份（見
    清水分局卷第10頁）。
五、證人林瓊芬提供之中國信託銀行自動櫃員機交易明細表影本
    1 份（見清水分局卷第13頁）。
肆、論罪科刑的理由：
一、論罪：
（一）按幫助犯之成立，主觀上行為人須有幫助故意，客觀上須
      有幫助行為，亦即刑法上之幫助犯，係對於犯罪與正犯有
      共同之認識，而以幫助之意思，對於正犯資以助力，而未
      參與實施犯罪之行為者而言（最高法院75年度台上字第15
      09號、84年度台上字第5998號、第6475號、88年度台上字
      第1270號判決均同此意旨）。經查：本件被告高羽鈿基於
      幫助他人詐欺取財之故意，將其所有之上開兆豐銀行存摺
      、提款卡及密碼提供予詐騙集團成員使用，以利其誘使他
      人匯入款項後自該帳戶提領花用，被告所為亦僅係刑法詐
      欺罪構成要件以外之行為，復無證據證明被告有參與詐欺
      犯行之實施，應屬刑法第30條之幫助犯。
（二）被告高羽鈿以一提供帳戶之幫助行為，幫助犯罪集團分別
      詐取梁怡嘉及林瓊芳2 人之財物，應僅成立1 次幫助犯罪
      行為。核被告高羽鈿所為，係犯刑法第339 條第1 項、第
      30條第1 項前段之幫助詐欺取財罪；又被告係幫助他人犯
      罪，爰依刑法第30條第2 項之規定，按正犯之刑減輕之。
二、科刑：
（一）主刑：審酌被告明知近年來國內多有詐欺、恐嚇集團犯案
      ，均係使用人頭帳戶以作為收受不法所得款項之手段，竟
      仍為幫助他人詐欺之犯行，而交付其所有之銀行資料予詐
      欺集團成員，以助長犯罪集團惡行，供詐欺犯取得所騙財
      物之工具，其對於社會秩序之擾亂不言而喻，及其幫助詐
      欺行為對被害人造成之損害而無從求償，以及被告生活經
      濟狀況不佳，及犯罪後承認犯行並參酌蒞庭公訴檢察官之
      求刑等一切情狀，量處如主文所示之刑，並諭知易科罰金
      之折算標準，以資懲儆。
（二）緩刑及付保護管束：查被告高羽鈿前未曾因故意犯罪受有
      期徒刑以上刑之宣告，此有臺灣高等法院被告前案紀錄表
      及刑案資料查註紀錄表各1 份在卷可查，因一時失慮致罹
      刑典，經此次偵查程序及科刑之教訓後，應已知所警惕，
      相信不會再犯，認其應無再犯之虞，更何況，對被告施以
      上開主文所示之短期自由刑將有可能產生諸多流弊：對於
      初犯者，若任意施以短期自由刑，將使其喪失對拘禁之恐
      懼，減弱其自尊心；又犯罪者之家屬在物質及精神上均將
      受到重大損失，將衍生更多社會問題；再者犯罪者被釋放
      時，社會復歸時往往遇到多種困難，成為促成其再犯之原
      因；且執行機構設施、人力有限，難以對受刑人全面達到
      教化之效果，若輕易對本案被告施以短期自由刑，將使其
      易受惡性之感染，成為再犯之原因，亦即本性善良者，若
      僅係偶然犯罪或過失犯罪，即受到短期自由刑之拘禁，則
      成為毫無變通地均送到龍蛇雜處之監所服刑，反而會使其
      學習犯罪不良習性及其他犯罪技巧，使該偶然犯罪或過失
      犯罪者下次再犯罪。因此似此短期自由刑既無益於改善受
      刑人惡性，又無威嚇之效果，反而導致受刑人將來再犯之
      危險提高，社會將付出更大成本，故本院同時基於以上短
      期自由刑缺失之考量，認對被告所宣告之刑，以暫不執行
      為適當，以觀後效，爰併予宣告緩刑2 年，另為使其深切
      反省，爰依刑法第74條第2 項第5 款之規定，諭知被告應
      於判決確定後1 年內，向指定之政府機關、政府機構、行
      政法人、社區或其他符合公益目的之機構或團體，提供60
      小時之義務勞務，並依刑法第93條第1 項第2 款諭知緩刑
      期內付保護管束，以啟自新，兼觀後效。至於被告究應向
      何政府機關、政府機構、行政法人、社區或其他符合公益
      目的之機構或團體提供義務勞務，屬執行之問題，應由執
      行檢察官斟酌全案情節及各政府機關、政府機構、行政法
      人、社區或其他符合公益目的之機構或團體之需求，妥為
      指定。再者，倘被告違反上開所定負擔情節重大，足認原
      宣告之緩刑難收其預期效果，而有執行刑罰之必要，依刑
      法第75條之1 第1 項第4 款規定，得撤銷其緩刑之宣告，
      併此敘明。
伍、適用法律依據：
一、程序法方面：刑事訴訟法第273 條之1 第1 項、第299 條第
    1 項前段。
二、實體法方面：刑法第339 條第1 項、第30條第1 項前段、第
    2 項、第41條第1 項前段、第74條第1 項第1 款、第2 項第
    5 款、第93條第1 項第2 款，刑法施行法第1 條之1 第1 項
    、第2 項前段，判決如主文。
本案經檢察官陳中順到庭執行職務。
中    華    民    國    99    年    12    月    6     日
                    刑事第九庭  法  官        邱忠義
以上正本證明與原本無異。
如不服本判決，應於判決送達後10日內向本院提出上訴書狀。上
訴書狀應敘述具體理由，未敘述上訴理由者，應於上訴期間屆滿
後20日內補提理由書狀於本院「切勿逕送上級法院」。
中    華    民    國    99    年    12    月    6     日
                                書記官        王思穎
附錄本案處罰實體法條全文：
刑法第339 條第1 項：
意圖為自己或第三人不法之所有，以詐術使人將本人或第三人之
物交付者，處5 年以下有期徒刑、拘役或科或併科1,000 元以下
罰金。（罰金之貨幣單位改為新臺幣，並提高為30倍）
【刑法第30條：幫助他人實行犯罪行為者，為幫助犯。雖他人
不知幫助之情者，亦同。幫助犯之處罰，得按正犯之刑減輕之
。】
附表︰
┌──┬───┬─────────┬─────┬─────┬─────┐
│編號│被害人│詐騙時間、方法    │ 詐騙金額 │匯款時間  │匯入帳戶  │
│    │      │                  │（新臺幣）│          │          │
├──┼───┼─────────┼─────┼─────┼─────┤
│1   │梁怡嘉│99年6 月20日下午5 │2萬9,520元│同日下午6 │高羽鈿所有│
│    │      │時46分許，接獲自稱│          │時24分    │上開兆豐銀│
│    │      │燦坤3C人員來電，佯├─────┼─────┤行帳戶    │
│    │      │稱其先前購物付款設│1萬6,520元│同日下午6 │          │
│    │      │定錯誤，恐遭分期扣│          │時36分    │          │
│    │      │款，需至自動櫃員機├─────┼─────┤          │
│    │      │更正。            │2萬2,508元│同日下午6 │          │
│    │      │                  │          │時56分    │          │
├──┼───┼─────────┼─────┼─────┼─────┤
│2   │林瓊芳│99年6 月20日下午6 │2萬100元  │同日晚上7 │高羽鈿所有│
│    │      │時50分許，接獲自稱│          │時13分    │上開兆豐銀│
│    │      │燦坤3C人員來電，佯│          │          │行帳戶    │
│    │      │稱其先前購物付款設├─────┼─────┤          │
│    │      │定錯誤，恐遭分期扣│6,060元   │同日晚上7 │          │
│    │      │款，需至自動櫃員機│          │時34分    │          │
│    │      │更正。            │          │          │          │
└──┴───┴─────────┴─────┴─────┴─────┘

司法院資訊處製作；財團法人民間司法改革基金會備份。
